臺灣臺北地方法院民事裁定　　　　　　　 99年度監字第439號
　　聲　請　人　釋星道
　　非訟代理人　盧孟蔚律師
　　　　　　　　劉懿德律師
　　相　對　人　黃于芬
上列當事人間聲請改定受監護宣告人之監護人事件，本院裁定如
下：
    主  文
改定聲請人釋星道（男，民國 37 年 8 月 8 日出生，身分證統
一編號：Ｚ000000000 號）為受監護宣告人黃于芬之監護人。
指定吳月瑩（女，民國  42 年 6 月 25 日出生，身分證統一編
號：Ｚ000000000 號）為會同開具財產清冊之人。
聲請程序費用由相對人負擔。
    理  由
一、按有事實足認監護人不符受監護人之最佳利益，或有顯不適
    任之情事者，法院得依前條第一項聲請權人之聲請，改定適
    當之監護人，不受第1094 條第1項規定之限制。又按法院為
    監護之宣告時，應依職權就配偶、四親等內之親屬、最近一
    年有同居事實之其他親屬、主管機關、社會福利機構或其他
    適當之人選定一人或數人為監護人，並同時指定會同開具財
    產清冊之人。再按法院選定監護人時，應依受監護宣告之人
    之最佳利益，優先考量受監護宣告之人之意見，審酌一切情
    狀，並注意下列事項：（一）受監護宣告之人之身心狀態與
    生活及財產狀況。（二）受監護宣告之人與其配偶、子女或
    其他共同生活之人間之情感狀況。（三）監護人之職業、經
    歷、意見及其與受監護宣告之人之利害關係。民國97 年5月
    2日修正、同年5月23日公布並於98年11月23日施行之民法第
    1113 條準用同法第1106條之1第1項、民法第1111條第1項、
    第1111條之1第1款至第3款定有明文。復按中華民國97年5月
    2 日修正之民法親屬編第四章條文施行前所設置之監護人，
    於修正施行後，適用修正後之規定。民法親屬編施行法第14
    之2 條定有明文。又上開修正民法總則施行前，已為禁治產
    宣告者，於新法施行後，視為已為監護宣告；新法施行前已
    繫屬於法院之禁治產事件，其聲請禁治產宣告者，視為聲請
    監護宣告；並於新法施行後，均適用新法之規定，此觀民法
    總則施行法第 4 條第 2 項規定自明。本件相對人黃于芬前
    經本院以 96 年度禁字第 14 號為禁治產宣告，依上開規定
    ，於 98 年 11 月 23 日新法施行後，視為已為監護宣告並
    適用新法之規定。
二、本件聲請意旨略以：相對人即受監護宣告之人黃于芬係聲請
    人釋星道之弟子，相對人黃于芬前經本院以 96 年度禁字第
    14  號裁定宣告為禁治產人，因相對人之母即法定監護人陳
    麗如年歲已高，且近年來長期往返於中國、日本等地，就其
    健康狀態及客觀情狀，恐無法專心致力於照顧相對人，曾向
    聲請人表達欲辭任監護人乙職，希由聲請人繼任為監護人，
    況相對人自民國 76 年 6 月 6 日出家受戒以來其日常生活
    皆係由靈鷲山無生道場支應，自相對人被宣告為禁治產後迄
    今之日常生活費用、醫療、照護等費用皆由道場支應，而聲
    請人係靈鷲山無生道場之負責人外，更係相對人入門修行之
    師父，相對人為聲請人之大弟子，聲請人指導相對人長達二
    十餘年之久，師徒之情濃厚不在話下，爰依法聲請改定聲請
    人釋星道為相對人之監護人，並指定由吳月瑩為會同開具財
    產清冊之人等語。
三、經查，聲請人主張相對人即受監護宣告之人黃于芬，前經本
    院 96 年度禁字第 14 號裁定宣告禁治產在案，受監護宣告
    之人黃于芬之母即法定監護人陳麗如年事已高，體力上不堪
    負荷監護職務，且近年來長期往返於大陸、日本，無法親自
    照護相對人，顯不適任監護人，而聲請人為靈鷲山無生道場
    之負責人係相對人入門修行之師父，吳月瑩為相對人同門修
    行之師姊，聲請人之日常生活費用、醫療及看護費用皆由靈
    鷲山無生道場支付，由吳月瑩負責處理等事實，業據聲請人
    提出本院 96 年度禁字第 14 號裁定影本、簽證影本、國泰
    綜合醫院病歷摘要、明細帳單、護理之家繳費通知單，支出
    請款單、醫療及看護費用收據等件為證，堪信為真實。本院
    復審酌相對人之母即法定監護人陳麗如到庭表示同意改由聲
    請人任監護人，且聲請人與相對人係師徒關係，而相對人相
    關費用支出皆由吳月瑩負責處理，另由聲請人所提出之明細
    帳單、護理之家繳費通知單，支出請款單、醫療及看護費用
    收據，可見相對人確實受到適當之照養療護，依受監護宣告
    之人之最佳利益，爰改定聲請人釋星道為監護人，吳月瑩為
    會同開具財產清冊之人。爰裁定如主文。
中    華    民    國   100    年    4     月    8     日
                    家事法庭    法  官  彭南元
以上正本係照原本作成。
如對本裁定抗告須於裁定送達後10日內向本院提出抗告狀，並應
繳納抗告費新台幣1000元整。
中    華    民    國   100    年    4     月    8     日
                                書記官  尹遜言